臺灣板橋地方法院刑事判決　　　　　　　96年度易字第2096號
公　訴　人　臺灣板橋地方法院檢察署檢察官
被　　　告　甲○○
　　　　　　　　　　（現另案於臺灣臺北監獄臺北分監執行）
上列被告因偽造文書案件，經檢察官提起公訴（96年度偵字第80
99號、第15588 號），被告於準備程序認罪，本院以簡式審判程
序判決如下：
    主  文
甲○○故買贓物，處有期徒刑月，減為有期徒刑壹月又拾伍日
；又犯行使變造特種文書罪，處有期徒刑肆月，減為有期徒刑貳
月，變造之「陳志明」普通重型機車駕駛執照上換貼之「甲○○
」相片壹張沒收；又犯行使偽造私文書罪，處有期徒刑伍月，減
為有期徒刑貳月又拾伍日，如附表一所示偽造之「陳志明」簽名
、指印均沒收；又犯行使變造特種文書罪，處有期徒刑肆月，減
為有期徒刑貳月，變造之「陳志明」普通重型機車駕駛執照上換
貼之「甲○○」相片壹張沒收；又犯行使偽造私文書罪，處有期
徒刑陸月，減為有期徒刑月，如附表二所示偽造之「陳志明」
簽名、指印均沒收。應執行有期徒刑拾月，變造之「陳志明」普
通重型機車駕駛執照上換貼之「甲○○」相片壹張、如附表一、
二所示偽造之「陳志明」簽名、指印均沒收。
    事實及理由
一、按除被告所犯為死刑、無期徒刑、最輕本刑為三年以上有期
    徒刑之罪或高等法院管轄第一審案件者外，於第一次審判期
    日前之準備程序進行中，被告先就被訴事實為有罪之陳述時
    ，審判長得告知被告簡式審判程序之旨，並聽取當事人、代
    理人、辯護人及輔佐人之意見後，裁定進行簡式審判程序，
    刑事訴訟法第273 條之1 第1 項定有明文。經核本件被告甲
    ○○所犯係死刑、無期徒刑、最輕本刑為三年以上有期徒刑
    以外之罪，其於準備程序中就被訴事實為有罪之陳述，經法
    官告知簡式審判程序之旨，並聽取公訴人、被告之意見後，
    本院爰依首揭規定，合議裁定由受命法官獨任進行簡式審判
    程序，合先敘明。
二、本件犯罪事實：
    甲○○（其出生年份為民國58年，起訴書誤載為「57年」，
    應予更正）前因毒品案件經通緝在案，為掩飾其真實身分逃
    避追緝，乃基於變造特種文書之犯意聯絡，於95年11月間某
    日，經由跳蚤市場雜誌廣告，與同有上開犯意聯絡之綽號「
    小馬」真實姓名年籍不詳之成年男子聯繫後，在臺北縣三重
    市天台廣場，以新臺幣（下同）5000元之代價，並提供其個
    人相片1 張，向「小馬」購得換貼其相片之變造「陳志明」
    普通重型機車駕駛執照1 張（原係陳志明於95年2 月間，在
    臺北縣新店市拜訪友人途中遺失）。其後於95年12月8 日上
    午8 時50分許，在臺北縣三重市○○○路73號7 樓「名爵商
    務旅館」701 室，因涉嫌施用毒品案件（另經檢察官起訴，
    由本院以96年度訴字第2539號一案審理中）為警查獲後，詎
    其為圖掩飾身分以逃避追緝，竟基於行使偽造文書之犯意，
    出示行使上開變造之「陳志明」機車駕照，冒名「陳志明」
    應訊，於同日，分別在上址為警查獲處所、臺北市政府警察
    局刑事警察大隊等處，接續在如附表一所示之本院搜索票、
    警局搜索、扣押筆錄、調查筆錄、尿液檢體委驗單、權利告
    知書等上，偽造如附表一所示之「陳志明」簽名及指印，交
    付警察機關以行使之，足生損害於陳志明、監理機關對機車
    駕照管理及警察機關調查偵辦犯罪之正確性。其後又於96年
    2 月3 日凌晨4 時44分許，在臺北縣三重市○○○路137 號
    9 樓，因涉嫌施用毒品案件（另經檢察官起訴，由本院以96
    年度訴字第2028號判決判處有期徒刑一年確定，其後並經聲
    請裁定減刑為有期徒刑六月，現於執行中）為警查獲後，其
    為圖掩飾身分以逃避追緝，復基於行使偽造文書之犯意，再
    出示行使上開變造之「陳志明」機車駕照，冒名「陳志明」
    應訊，於同日，分別在上址為警查獲處所、臺北市政府警察
    局刑事警察大隊及臺灣板橋地方法院檢察署等處，接續在如
    附表二所示之警局搜索、扣押筆錄、扣押物品目錄表、自願
    受搜索同意書、逮捕通知書、扣押物品收據、毒品初步鑑驗
    報告書、起獲毒品照片、尿液檢體委驗單、調查筆錄、訊問
    筆錄等上，偽造如附表二所示之「陳志明」簽名及指印，交
    付警察、檢察機關以行使之，足生損害於陳志明、監理機關
    對機車駕照管理及警察、檢察機關調查偵辦犯罪之正確性。
    嗣因陳志明於96年2 月15日，收到本院96年度毒聲字第164
    號裁定（因甲○○於96年12月8 日為警查獲施用毒品，冒名
    「陳志明」應訊，經檢察官聲請觀察、勒戒）後，向臺灣板
    橋地方法院檢察署檢察官申告指稱遭人冒名之情，循線調查
    後，始查悉上情。案經臺灣板橋地方法院檢察署檢察官自動
    簽分偵查起訴。
三、本件之證據：
    (一)被告於偵查、本院審理時之自白、被害人陳志明於偵查之
      證述。
    (二)卷附之變造「陳志明」重型機車駕照、如附表一所示之本
      院搜索票、警局搜索、扣押筆錄、調查筆錄、尿液檢體委
      驗單、權利告知書、如附表二所示之警局搜索、扣押筆錄
      、扣押物品目錄表、自願受搜索同意書、逮捕通知書、扣
      押物品收據、毒品初步鑑驗報告書、起獲毒品照片、尿液
      檢體委驗單、調查筆錄、訊問筆錄等影本、內政部警政署
      刑事警察局96年3 月14日刑紋字第0960038314號函、臺北
      市政府警察局96年3 月22日北市警刑四字第09630548000
      號函可資佐證。
四、按被告於如附表一編號5 、附表二編號2 、3 所示之權利告
    知書、自願受搜索同意書、逮捕通知書等上，偽造之「陳志
    明」簽名、指印，從其形式上觀察，足以表示簽名人同意搜
    索、已知悉其受逮捕、告知權利等意旨，並足為其上開意思
    表示之證明，均具有私文書之性質。是核本件被告上開所為
    ：
    (一)其購買陳志明遺失之機車駕照部分，係犯刑法第349 條第
      2 項之故買贓物。此部分公訴意旨起訴法條雖未敘及，惟
      其起訴之犯罪事實已載明，自得依法論究。
    (二)其將上開陳志明機車駕照換貼其相片後，於95年12月8 日
      行使冒名應訊部分，係犯同法第216 條、第212 條之行使
      變造特種文書。其變造之低度行為，應為其後行使之高度
      行為所吸收，不另論罪。其變造行為，與綽號「小馬」之
      成年男子間，有犯意聯絡及行為分擔，為共同正犯。
    (三)其於95年12月8 日冒名應訊，於如附表一所示文書上偽造
      「陳志明」署名、指印部分，係犯行法第216 條、第210
      條之行使偽造私文書罪。其於附表一所示文書上先後多次
      偽造之署押，均係基於單一犯意接續為之，侵害單一法益
      ，應為接續犯，屬單一之偽造署押行為，另其於附表一編
      號5 所示偽造署押之行為，係偽造私文書之一部行為；又
      其偽造私文書之低度行為，應為其後行使之高度行為所吸
      收，故均不另論罪。再公訴意旨原就附表一編號5 所示行
      使偽造私文書部分，僅論及刑法第217 條第1 項之偽造署
      押罪嫌，依上述理由，所認罪名容有未洽，此亦經公訴人
      於審理時更正起訴法條為刑法第216 條、第210 條之行使
      偽造私文書罪，爰逕予變更起訴法條論究。
    (四)其於96年2 月3 日復行使上開變造之陳志明機車駕照冒名
      應訊部分，係犯同法第216 條、第212 條之行使變造特種
      文書。
    (五)其於96年2 月3 日冒名應訊，於如附表二所示文書、照片
      上偽造「陳志明」署名、指印部分，係犯行法第216 條、
      第210 條之行使偽造私文書罪。其於附表二所示文書、照
      片上先後多次偽造之署押，均係基於單一犯意接續為之，
      侵害單一法益，應為接續犯，屬單一之偽造署押行為，另
      其於附表二編號2 、3 所示偽造署押之行為，均係偽造私
      文書之一部行為；又其偽造私文書之低度行為，應為其後
      行使之高度行為所吸收，故均不另論罪。再公訴意旨原就
      附表二編號2 、3 所示行使偽造私文書部分，僅論及刑法
      第217 條第1 項之偽造署押罪嫌，依上述理由，所認罪名
      容有未洽，此亦經公訴人於審理時更正起訴法條為刑法第
      216 條、第210 條之行使偽造私文書罪，爰逕予變更起訴
      法條論究。
    (六)被告上開各次所犯故買贓物、行使變造特種文書、行使偽
      造私文書等罪，犯意各別、行為互殊，應與分論併罰。
    爰審酌被告之素行、各罪犯罪之動機、目的、手段、方法、
    所生危害及犯後之態度等一切情狀，各量處如主文所示之刑
    ，以資懲儆。又本件被告犯罪後，中華民國九十六年罪犯減
    刑條例業已制定，經總統於96年7 月4 日公布，同年月16日
    生效施行，查本件被告之犯罪時間，均係在96年4 月24日以
    前，所犯上開故買贓物等罪，核諸中華民國九十六年罪犯減
    刑條例第2 條第1 項、第3 條等規定，悉合於減刑條件，爰
    依該條例第2 條第1 項第3 款等規定，均減其宣告刑二分之
    一，並定其應執行之刑。另其變造陳志明機車駕照上換貼其
    相片1 張，為其所有供犯罪所用之物，應予依法沒收；又如
    附表一、二所示各文書、照片上偽造之「陳志明」簽名、指
    印，依刑法第219 條規定，應予義務沒收，爰併予依法宣告
    沒收。
五、依刑事訴訟法第273 條之1 第1 項、第299 條第1 項前段、
    第300 條、第310 條之2 、第454 條，刑法第28條、第349
    條第2 項、第216 條、第212 條、第210 條、第41條第1 項
    前段、第38條第1 項第2 款、第219 條，刑法施行法第1 條
    之1 ，中華民國九十六年罪犯減刑條例第2 條第1 項第3 款
    、第7 條，判決如主文。
六、如不服本判決，得自收受送達之日起10日內向本院提出上訴
    狀（須附繕本）。
本案經檢察官靳開聖到庭執行職務
中　　華　　民　　國　　96　　年　　9 　　月　　29　　日
                      刑事第三庭  法　官  彭  全  曄
以上正本證明與原本無異
                                  書記官  吳  詩  琳
中　　華　　民　　國　　96　　年　　9 　　月　　29　　日
附錄本案論罪科刑法條全文：
中華民國刑法第349條
（普通贓物罪）
收受贓物者，處 3 年以下有期徒刑、拘役或 5 百元以下罰金。
搬運、寄藏、故買贓物或為牙保者，處 5 年以下有期徒刑、拘役
或科或併科 1 千元以下罰金。
因贓物變得之財物，以贓物論。
中華民國刑法第216條
（行使偽造變造或登載不實之文書罪）
行使第 210 條至第 215 條之文書者，依偽造、變造文書或登載
不實事項或使登載不實事項之規定處斷。
中華民國刑法第212條
（偽造變造特種文書罪）
偽造、變造護照、旅券、免許證、特許證及關於品行、能力服務
或其他相類之證書、介紹書，足以生損害於公眾或他人者，處1
年以下有期徒刑、拘役或3百元以下罰金。
中華民國刑法第210條
（偽造變造私文書罪）
偽造、變造私文書，足以生損害於公眾或他人者，處 5 年以下有
期徒刑。
--------------------------------------------------------------
附表一：
┌──┬──────────┬───────┬────────┐
│編號│簽    署    文    書│偽  造  署  押│備            註│
├──┼──────────┼───────┼────────┤
│ 1  │本院95年度聲搜字第  │冒名「陳志明」│                │
│    │4584號搜索票        │偽簽署名1 枚、│                │
│    │                    │按捺指印1 枚  │                │
├──┼──────────┼───────┼────────┤
│ 2  │臺北市政府警察局刑事│冒名「陳志明」│                │
│    │警察大隊95.12.8 搜索│偽簽署名1 枚、│                │
│    │、扣押筆錄          │按捺指印1 枚  │                │
├──┼──────────┼───────┼────────┤
│ 3  │臺北市政府警察局刑事│冒名「陳志明」│                │
│    │警察大隊95.12.8 調查│偽簽署名2 枚、│                │
│    │筆錄                │按捺指印9 枚  │                │
├──┼──────────┼───────┼────────┤
│ 4  │臺北市政府警察局95. │冒名「陳志明」│                │
│    │12.8 偵辦毒品案件尿 │偽簽署名1 枚、│                │
│    │液檢體委驗單        │按捺指印1 枚  │                │
├──┼──────────┼───────┼────────┤
│ 5  │臺北市政府警察局95. │冒名「陳志明」│屬私文書        │
│    │12.8 權利告知書     │偽簽署名1 枚、│                │
│    │                    │按捺指印1 枚  │                │
└──┴──────────┴───────┴────────┘
附表二：
┌──┬──────────┬───────┬────────┐
│編號│簽    署    文    書│偽  造  署  押│備            註│
├──┼──────────┼───────┼────────┤
│ 1  │臺北市政府警察局刑事│冒名「陳志明」│                │
│    │警察大隊96.2.3搜索、│偽簽署名9 枚、│                │
│    │扣押筆錄、扣押物品目│按捺指印9 枚  │                │
│    │錄表                │              │                │
├──┼──────────┼───────┼────────┤
│ 2  │96.2.3自願受搜索同意│冒名「陳志明」│屬私文書        │
│    │書                  │偽簽署名1 枚、│                │
│    │                    │按捺指印2 枚  │                │
├──┼──────────┼───────┼────────┤
│ 3  │臺北市政府警察局刑事│冒名「陳志明」│屬私文書        │
│    │警察大隊96.2.3逮捕通│偽簽署名2 枚、│                │
│    │知書2 紙            │按捺指印2 枚  │                │
├──┼──────────┼───────┼────────┤
│ 4  │臺北市政府警察局刑事│冒名「陳志明」│                │
│    │警察大隊96.2.3扣押物│偽簽署名1 枚、│                │
│    │品收據              │按捺指印1 枚  │                │
├──┼──────────┼───────┼────────┤
│ 5  │臺北市政府警察局刑事│冒名「陳志明」│                │
│    │警察大隊96.2.3毒品初│偽簽署名1 枚、│                │
│    │步鑑驗報告書        │按捺指印1 枚  │                │
├──┼──────────┼───────┼────────┤
│ 6  │起獲毒品照片6張     │冒名「陳志明」│                │
│    │                    │偽簽署名4 枚、│                │
│    │                    │按捺指印4 枚  │                │
├──┼──────────┼───────┼────────┤
│ 7  │臺北市政府警察局96.2│冒名「陳志明」│                │
│    │.3偵辦毒品案件尿液檢│偽簽署名1 枚、│                │
│    │體委驗單            │按捺指印1 枚  │                │
├──┼──────────┼───────┼────────┤
│ 8  │臺北市政府警察局刑事│冒名「陳志明」│                │
│    │警察大隊96.2.3調查筆│偽簽署名2 枚、│                │
│    │錄                  │按捺指印10枚  │                │
├──┼──────────┼───────┼────────┤
│ 9  │臺灣板橋地方法院檢察│冒名「陳志明」│                │
│    │署檢察官96.2.3訊問筆│偽簽署名1 枚  │                │
│    │錄                  │              │                │
└──┴──────────┴───────┴────────┘
